【裁判字號】    95,簡,212
【裁判日期】    950705
【裁判案由】    就業服務法
【裁判全文】
臺北高等行政法院判決
                                     95年度簡字第00212號
原      告  甲○○
被      告  桃園縣政府
代  表  人  乙○○（縣長）
訴訟代理人  丙○○
上列當事人間因就業服務法事件，原告不服行政院勞工委員會中
華民國95年1 月13日勞訴字第0940069289號訴願決定，提起行政
訴訟。本院判決如下：
    主  文
原告之訴駁回。
訴訟費用由原告負擔。
    事實及理由
一、事實概要：
    原告聘僱逃逸之越南籍外國人NGUYEN THI BUP至桃園市○○
    路1328號（長榮冰品店）從事店內雜項之工作，案經桃園縣
    警察局桃園分局於民國（下同）94年4 月13日當場查獲，該
    分局遂於94年4 月19日以桃警分外字第0941007131號函移由
    被告桃園縣政府審查屬實，乃依就業服務法第57條第1 款及
    第63條第1 項規定，於94年9 月8 日以府勞外字第09402495
    80號處分書處原告罰鍰新臺幣（下同）15萬元整。原告不服
    ，提起訴願，經行政院勞工委員會95年1 月13日勞訴字第09
    40069289號訴願決定駁回後，遂提起本件行政訴訟。
二、兩造聲明：
  (一)原告聲明求為判決：
    1.訴願決定及原處分均撤銷。
    2.訴訟費用由被告負擔。
  (二)被告聲明求為判決：
    1.駁回原告之訴。
    2.訴訟費用由原告負擔。
三、兩造之爭點：
    原告是否有僱用該逃逸之越南籍外國人NGUYEN THI BUP？
  (一)原告主張之理由：
    1.原告於93年5 月31日起，在桃園市○○路1328號旁借位擺
      攤，長久持續均為1 人獨立工作，並未僱用任何工作人員
      ，凡家具店內工作人員以及旁邊住戶，均可證明原告未僱
      用任何員工或外勞籍工作人員。
    2.當日警局人員於到場見到該外籍人員時，是其來購買冷飲
      後，與原告閒聊，見當時生意繁忙，心中有意想幫忙，而
      原告因忙著幫客人包裝食品，未見她已拿起店內衣服穿上
      ，而當原告想要勸止時，巧遇警局人員到訪，而誤認原告
      僱用外籍人員。
    3.該外籍人員阮氏花所錄口供均非事實。
  (二)被告主張之理由：
    1.原告非法聘僱未經許可之越南籍NGUYEN THI BUP逃逸外勞
      於桃園市○○路1328號（長榮冰品店）從事店內雜項之工
      作，案經桃園縣政府警察局桃園分局於94年4 月13日查獲
      ，經訊原告及該名外勞均坦承上情不諱。核其行為違反就
      業服務法第57條第1 款，爰依同法第63條第1 項規定處15
      萬元罰鍰，核與首揭法條之規定洵無不合，合先指明。
    2.查桃園縣政府警察局桃園分局94年4 月13日原告詢問筆錄
      中陳述，該名越南籍外勞（阮氏花）自94年4 月12日下午
      6 點於長榮冰品店幫忙一些雜事至同日下午8 時止，另94
      年4 月13日NGUYEN THI BUP於警方詢問筆錄中供稱自94年
      4 月10日開始於桃園市○○路1328號（長榮冰品）從事清
      潔工作如洗杯子、掃地、擦桌子等雜事。工作時間從早上
      8 點至晚上10點止、中午午休半小時。薪資16,000元整，
      係向原告應徵等語，是原告違法情事確鑿洵堪認定。查就
      業服務法旨在保障國民工作權，維持社會秩序而避免妨礙
      本國人之就業機會、勞動條件、國民經濟發展及社會安定
      ，故針對聘僱外國人從事工作，立法採申請許可制。本件
      原告違法情事既經警方當場查獲，復經原告及該名逃逸外
      勞於筆錄中坦承不諱分別並於筆錄末行簽名捺印，非有具
      體事證不容於事後空言否認聘僱該名逃逸外勞之真實性。
四、本院之判斷：
  (一)按「雇主聘僱外國人不得有下列情事：一、聘僱未經許可、
    許可失效或他人所申請聘僱之外國人。…。」「違反…第57
    條第1 款…規定者，處新臺幣15萬元以上75萬元以下罰鍰。
    」分別為就業服務法第57條第1款及第63條第1項所明定。
  (二)本件原告聘僱逃逸之越南籍外國人NGUYEN THI BUP至桃園市
    ○○路1328號（長榮冰品店）從事店內雜項之工作，案經桃
    園縣警察局桃園分局於94年4 月13日當場查獲，該分局遂函
    移由被告審查屬實，乃依就業服務法第57條第1 款及第63條
    第1 項規定，處原告罰鍰15萬元整，核與前揭法條之規定洵
    無不合。查就業服務法第57條第1 款明文禁止非法聘僱未經
    許可、許可失效或他人所申請聘僱之外國人從事工作，旨在
    保障國民工作權、維持社會秩序而避免妨礙本國人之就業機
    會、勞動條件、國民經濟發展及社會安定。故針對聘僱外國
    人從事工作，立法採申請許可制，此揆諸同法第42條之規定
    亦明。是原告如需聘僱外國人從事工作，即應依法申請許可
    。次查僱傭關係之確認應依人格之從屬性、勞務之對價報酬
    及其他法令之規定等實質關係以判斷勞務給付狀態究屬何種
    形式，而勞工對於雇主所為之工作指示是否有承諾與否之自
    由、勞工業務遂行過程中有無雇主指揮監督、工作地點拘束
    性之有無、勞務之替代性之有無，均係判定實質關係之僱傭
    契約存否之論據。本件稽之原處分卷附之偵訊筆錄，原告自
    承略以「（問：你有無聘請阮氏花為你工作？警方查獲阮氏
    花時，她為何身穿與妳相同之工作圍裙？）答：沒有，因阮
    氏花說要幫忙我工作，所以穿著相同之工作圍裙。（問：阮
    氏花從何時開始在妳長榮冰品幫忙？做何工作？）從94 年4
    月12日下午6 點幫忙至同日下午8 時止，幫忙一些雜事。」
    復稽之NGUYEN THI BUP之偵訊筆錄，NGUYEN THI BUP亦稱：
    「（問：妳在長榮冰品作何事？何時開始工作？工作時間？
    薪資多少？）答：作清潔工作如洗杯子、掃地、擦桌子等雜
    事，於94年4 月10日開始工作；工作時間從早上8 點半至晚
    上10點止，中午午休半小時，薪資16,000元。」據上，原告
    雖否認聘僱NGUYEN THI BUP，惟NGUYEN THI BUP既已受原告
    之指揮於一定之工作地點內工作，而NGUYEN THI BUP 亦 稱
    原告給付其報酬，是原告與NGUYEN THI BUP間顯已成立僱傭
    關係至明，故原告主張其非聘僱NGUYEN THI BUP，顯不足採
    。訴願決定因而維持原處分，實屬允當。原告徒執前詞，聲
    請撤銷，為無理由，應予駁回。
五、本件適用簡易訴訟程序，爰不經言詞辯論逕為判決，併予敘
    明。
據上論結，本件原告之訴為無理由，爰依行政訴訟法第98條第3
項前段、第233條第1項、第236條，判決如主文。
中    華    民    國    95    年     7    月    5     日
                         第四庭  法  官  鄭忠仁
上為正本係照原本作成。
本件以訴訟事件所涉及之法律見解具有原則性者為限，始得於本
判決送達後20日內向本院提出上訴狀並表明上訴理由，如已於本
判決宣示後送達前提起上訴者，應於判決送達後20日內補具上訴
理由（均按他造人數附繕本），且經最高行政法院許可後方得上
訴。
中    華    民    國    95    年     7    月    5     日
                                 書記官  陳可欣


司法院資訊處製作；財團法人民間司法改革基金會備份。
